臺灣臺北地方法院民事判決　　　　　　　94年度訴字第1676號
原　　　告　乙○○
訴訟代理人　羅瑞洋律師
被　　　告　甲○○
訴訟代理人　呂政燁律師
上列當事人間侵權行為損害賠償事件，本院於民國94年11月8日
辯論終結，判決如下：
    主  文
原告之訴及其假執行之聲請均駁回。
訴訟費用由原告負擔。
    事實及理由
一、原告起訴主張：原告於民國94年1 月19日參加訴外人王淑慧
    立法委員位於臺北市○○路○ 段3 之1 號409 室召開之協調
    會，會中僅討論協調天母變電所輸電線路地下化管路用地協
    議價購事宜，原告自始並無出言恐嚇被告，亦無教唆他人恐
    嚇或殺害被告之事實，詎被告為意圖誣衊原告，竟虛構足以
    毀損原告名譽並使原告在社會上之評價受到貶損之事實，向
    立法委員王淑慧辦公室提出陳情聲明書偽稱：原告有出言恐
    嚇使被告心生恐懼，亦有以脅迫方式殺害危及被告生命等語
    ，顯已構成侵權行為之事實，此亦訴外人台灣電力股份有限
    公司（下稱台電公司）證實上開陳情書係被告所為之黑函，
    業已嚴重毀損原告名譽並使原告在社會上之評價受到嚴重貶
    損，精神上痛苦萬分，爰依侵權行為之法律關係請求賠償等
    語。並聲明：被告應給付原告新臺幣（下同）150 萬元，及
    自訴狀繕本送達翌日起至清償日止按年息5% 計 算之利息，
    原告願擔保，請准宣告假執行。
二、被告辯稱：被告所屬台電公司為取得天母變電所輸電路地下
    化之用地，僅剩原告與其兄弟所共有之土地尚未對價購金額
    達成協議，惟協調期間已產生嫌隙，立法委員王淑慧為此辦
    理94年1 月19日協調會，但被告聽聞有人將在協調會中對被
    告不利而未出席，因會後由訴外人蕭蔚華轉知有人出言恐嚇
    被告，被告惟恐王委員誤會台電公司對他人施以脅迫不法取
    得輸電線路用地，始製作該陳情聲明書，除事先告知被告所
    屬台電公司政風單位外，僅寄送王委員辦公室及原告，並不
    會因此曝光，況陳情書內容並無侵害原告名譽，均對原告不
    會造成名譽上有任何影響，是所陳顯無理由。縱有影響，既
    未使第三人知悉，其損害亦屬輕微，原告應證明精神上受到
    嚴重損害等語。並聲明：駁回原告之訴，如受不利判決，願
    供擔保，請准宣告免為假執行。
三、原告主張被告向立法委員王淑惠提出陳情書，內載關於原告
    於立法委員王淑慧辦公室協調時出言恐嚇等情，為被告所不
    爭執，且有原告所提出之陳情聲明書影本在卷可查，自足信
    為實在。
四、原告主張被告虛構其向被告恐嚇情事，向立法委員王淑慧提
    出陳情，已毀損其名譽一節，為被告所否認。茲就兩造爭執
    分敘如下：
（一）按因故意或過失，不法侵害他人之權利者，負損害賠償責
      任。故意以背於善良風俗之方法，加損害於他人者亦同。
      違反保護他人之法律，致生損害於他人者，負賠償責任。
      但能證明其行為無過失者，不在此限；不法侵害他人之身
      體、健康、名譽、自由、信用、隱私、貞操，或不法侵害
      其他人格法益而情節重大者，被害人雖非財產上之損害，
      亦得請求賠償相當之金額，民法第184 條、第195 條第1
      項前段分別定有明文。是侵害他人名譽權者，自需以行為
      人有不法之故意或過失之行為，致他人名譽權受損，始得
      請求非財產上之損害賠償。
（二）依前揭陳情聲明書略載：「．．．主旨：查有民眾甲○○
      被恐嚇危害安全乙事，．．．說明：一、民眾甲○○（告
      訴人）知有乙○○等人於貴委員會辦公室協調時出言恐嚇
      情事，本已擬妥告訴書準備向臺北地檢署提出告訴，但為
      尊重委員並顧全大局，遂暫緩提出，惟若日後果真發生車
      禍、摳（應為毆之誤）打或再次被恐嚇等情事，將補提告
      訴，特向委員辦公室報備。．．．至當日參加協調會人士
      則有王委員、立委辦公室助理、台電公司鄭經理、金忠信
      課長、蕭蔚華、簡姓地主與其協助人等（不知姓名簡稱甲
      、乙、丙）。三、其中某甲於協調會中，指稱告訴人竟稱
      既使假處分案輸了台電公司也要去拆避雷針，其要把告訴
      人殺掉等語，在場人士均與聞。告訴人當日未在場，因當
      天參加協調會之台電公司同仁會後轉述才知悉上開恐嚇情
      事。四、告訴人當日之前亦曾接獲自稱代表乙○○之人電
      話（是否即為某甲未能確定，本段談話亦無錄音），要求
      協調解決，並意圖表示官司台電公司要是輸了，台電就沒
      輒云云，告訴人告以本案目前尚在法院處理中，且該避雷
      針涉及公共及天母地區供電安全，必須拆除沒有協調空間
      ，既使假處分裁定不成立，本公司仍會繼續依法辦理拆除
      ，不可能放任該可能即時危害大眾安全的避雷針狀態持續
      存在，遽料，隨即於協調會中發生上述恐嚇情事。五、某
      甲以恐嚇危害生命安全之方式意圖要使包括告訴人在內之
      台電人員心生恐懼，乙○○等人並於協調會中要求台電公
      司撤回假處分聲請，顯見某甲恐嚇之用意在於意圖使台電
      停止辦理拆除避電針事宜，並接受其價購土地條件。而某
      甲以言語預告殺害告訴人生命之脅迫方式意圖使告訴人心
      生畏懼而令告訴人為一定行為或不行為，已構成強制罪及
      恐嚇危害安全罪。六、又因某甲並非本案利害關係人，僅
      為乙○○等人之協助人，其無自身利益而為乙○○等人而
      恐嚇告訴人，足可懷疑其恐嚇行為與乙○○有概括犯意連
      絡，一搭一唱。．．．副本收受者：乙○○．．．臺北供
      電區營運課政風課」其內容確明指原告乙○○等人涉及恐
      嚇情事。
（三）前開陳情聲明書雖係向立法委員王淑慧陳情，然查，證人
      王淑慧證稱：伊於94年1 月19日在臺北市○○路○ 段3 之
      1 號409 室召開協調會，陳情人即原告等人陳情在天母的
      鐵塔管線遷移事宜，當日未聽到原告恐嚇被告情事，且被
      告也未到場。至卷附陳情聲明書伊沒有看過，因伊辦公室
      所有陳情案件均會列檔，伊辦公室未曾有人看過等語（本
      院卷第58-59 頁）。是王淑慧及其立法委員辦公室之人既
      均從未見過該陳情聲明書，尚難認為被告何有將前開陳情
      事內容散布，致貶損原告之名譽可言。
（三）本件被告之公司同事即證人蕭蔚華到庭證稱：有參加94年
      1 月19日王淑慧委員在其辦公室協調會，協調會到最後要
      離場時有人出言恐嚇不利於被告，當天只有簡家的人參與
      協調會，該人與簡家之人在一起，有聽到說要給被告死。
      因為當時有提到被告這種協調方式不是很好，大概是在講
      被告的事，所以認定是指被告。在協調會後回去有告訴被
      告說有人提到不利於被告的話等語（本院卷第59 -61頁）
      。是被告之同事即證人蕭蔚華參與該協調會，聽見有人出
      言不利於被告而轉告被告，被告因此而書立該陳情聲明書
      ，其目的本係向立法委員王淑慧陳情，然王淑慧並未收到
      該陳情聲明書，已如前述，是該陳情聲明書所載內容既未
      為王淑慧所收到並閱讀，尚不生原告所稱之損害名譽權之
      結果。至該陳情聲明書副本除予原告外，並副知被告所任
      職之政風課。惟各行政機關設立政風單位之目的除端正政
      風、促進廉能外，亦有維護機關安全之任務，被告於獲知
      因職務上事務而遭受恐嚇，而將此事項通知政風單位，雖
      被告所獲知者係欲殺害被告本人，然此事項亦涉及機關安
      全，被告此項通知之目的，非在散布該陳情聲明書內容，
      而係依法之行為。政風單位於獲知此等情事後，亦得基於
      其職掌而作相關之調查，如涉有犯罪嫌疑之情事，亦得基
      於其調查之結果移送司法單位處置。是被告將陳情聲明書
      副知政風課，既非不法，是其行為即與前開說明所稱之侵
      權行為要件不符。
五、綜上所述，被告行為既不構成侵權行為，則原告依侵權行為
    之法律關係，請求被告給付150 萬元及自起訴狀繕本送達翌
    日起至清償日止，按年息5%計算之利息，為無理由，應予駁
    回。原告之訴既經駁回，其假執行之聲請即失所附麗，應併
    予駁回。
六、因本件事證已臻明確，雙方其餘主張陳述及所提之證據，經
    審核後於本件判決結果不生影響，爰不一一論駁，附此敘明
    。
七、據上論結，原告之訴為無理由，依民事訴訟法第78條，判決
    如主文。
中　　華　　民　　國　　94　　年　　11　　月　　22　　日
                      民事第二庭  法  官  蔡政哲
上為正本係照原本作成。
如對本判決不服，應於送達後20日內，向本院提出上訴狀。
中　　華　　民　　國　　94　　年　　11　　月　　22　　日
                                  書記官  柯月英
